臺灣桃園地方法院民事判決　　 　九十三年度重訴字第五十號
　　原　　　告　甲○○
　　原　　　告　丙○○
　　共　　　同
　　訴訟代理人　呂丹琪律師
　　被　　　告　乙○○
　　訴訟代理人　毛仁全律師
右當事人間因過失致死案件提起刑事附帶民事訴訟請求侵權行為
損害賠償事件，經刑事庭移送前來，本院於民國九十三年十月二
十一日言詞辯論終結，判決如左：
    主      文
被告應給付原告甲○○新台幣陸拾肆萬貳仟參佰伍拾元，原告丙
○○新台幣壹佰壹拾萬參仟零柒拾伍元，及均自民國九十二年八
月九日起至清償日止，按年息百分之五計算之利息。
原告其餘之訴駁回。
訴訟費用由被告負擔百分之三十三，由原告甲○○負擔百分之四
十二，餘由原告丙○○負擔。
本判決第一項於原告甲○○以新台幣貳拾壹萬肆仟元、原告丙○
○以新台幣參拾陸萬柒仟元供擔保後，得假執行；被告以新台幣
陸拾肆萬貳仟參佰伍拾元為原告甲○○、以新台幣壹佰壹拾萬參
仟零柒拾伍元為原告丙○○預供擔保，得免為假執行。原告其餘
假執行之聲請駁回。
    事      實
甲、原告方面：
一、聲明：
（一）被告應給付原告甲○○新台幣（下同）二百六十二萬七千
      一百四十一元，原告丙○○二百六十四萬一千七百三十三
      元，及均自刑事附帶民事訴訟起訴狀繕本送達翌日起至清
      償日止按年息百分之五計算之利息。
（二）前項判決請准供擔保宣告假執行。
二、陳述：
（一）被告於民國九十一年十一月廿七日下午，駕駛車號ＭＫ─
      三五七八號自小客車，沿桃園縣蘆竹鄉竹路往大竹方向行
      駛，於同日下午八時三十八分許，途經南竹路與奉化路口
      欲左轉奉化路時，本應注意車前狀況，隨時採取必要之安
      全措施及汽車行駛至交岔路口，轉彎車應讓直行車先行，
      而依當時情形，又無不能注意之情事，竟疏於注意冒然通
      過上開路口，此時適有原告之子余國安騎乘車號ＡＰＵ─
      八三六號機車沿南竹路往南崁方向駛至，已盡注意義務而
      猶因無法閃避被告違規駛來之汽車，兩車因而發生碰撞，
      致余國安頭部外傷、顱內出血，經送醫救治，仍延至同年
      十二月十一日下午二時二十分許不治死亡，案經台灣高等
      法院刑事庭判決被告有期徒刑六個月確定。
（二）按「因故意或過失不法侵害他人之權利者，負損害賠償責
      任」、「不法侵害他人致死者，對於支出醫療及增加生活
      上需要之費用或殯葬費之人，亦應負損害賠償責任」、「
      被害人對於第三人負有法定扶養義務者，加害人對於該第
      三人亦應負損害賠償責任」、「不法侵害他人致死者，被
      害人之父母、子、女及配偶，雖非財產上之損害，亦得請
      求賠償相當之金額」民法第一百八十四條第一項、第一百
      九十二條第一、二項、第一百九十四條均有明文，爰請求
      被告賠償左列金額：
    (1)喪葬費部分：原告甲○○為被害人余國安支出殯葬費用共
      計三十七萬二千八百元。
　(2)扶養費部分：原告甲○○為被害人余國安之父，於余國安
      死亡時為五十四歲，依台灣區男性平均餘命七三歲，尚有
      十九年，爰以行政院主計處國民所得統計摘要民國九十一
      年之平均每人消費支出二十七萬六千六百二十七元，依霍
      夫曼氏計算法扣除中間利息，及參酌扶養義務人尚有余國
      瑛、余國梅二人，原告甲○○得請求之扶養費為一百二十
      五萬四千三百四十一元（0000000 ÷3=0000000 元）。另
      原告丙○○為余國安之母，於余國安死亡時為五十歲，依
      台灣區女性平均餘命七八歲，尚有二十八年，爰以行政院
      主計處國民所得統計摘要民國九十一年之平均每人消費支
      出二十七萬六千六百二十七元，依霍夫曼氏計算法扣除中
      間利息，及參酌扶養義務人尚有余國瑛、余國梅二人，丙
      ○○得請求之扶養費為一百六十四萬一千七百三十三元（
      0000000 ÷3=0000000 元）。
　(3)慰撫金部分：被害人余國安於六十九年九月三十日生，因
      本案受害時正值壯年，原告含莘茹苦扶養被害人成人，無
      非欲親見其成家立業，平安成長，惟正係賴其反哺之際竟
      遭此惡耗，心中悲痛，難以言喻，爰請求被告給付精神賠
      償各二百萬元。
（三）殯葬費部分原告請求三十七萬二千八百元，均為必要費用
      ，其中第一張收據中之樂隊加車十二人、大鼓亭均為送葬
      中之必要支出，因余國安死於非命，依一般民間習俗葬禮
      應以簡單隆重為要，使死者得以安息，排只十二人為牽引
      亡魂之必要支出，轎車、金庫、電視為焚燒給死者之用，
      遊覽車為搭載工作人員所必須，金童玉女為擺設靈堂之必
      須品，毛巾為回贈致送奠儀者之必須品，辦桌係宴請工作
      人員及參加葬禮親友之必要支出。第二張收據中之長壽煙
      為提供給工作人員所必須。第三張收據中之庫錢為焚燒給
      死者之用，長壽煙為發送給工作人員及參加葬禮親友之用
      。第四張收據之各項設備清潔費及第五張收據火葬場均為
      殯儀館所收取，場所管理費與第一張火葬費用為禮儀公司
      辦理火葬之費用，兩者並不相同，亦無重覆。原告甲○○
      支出之上述殯葬費用，衡諸社會習俗，宗教儀式及經驗法
      則乃殯葬所須之必要支出費用。
（四）原告為死者余國安之父母，名下無任何財產，甲○○目前
      無業，丙○○為家管，二人均無能力相互扶養，其扶養義
      務應由子女共同分擔，故余國安之扶養義務應為三分之一
      。又原告丙○○名下不動產係向銀行貸款，設定最高限額
      抵押權四百九十五萬元，每月繳納貸款均由長女余國瑛之
      薪資支付，平日原告等二人實際生活支出約二萬五千元，
      原告甲○○先前任職於烶輝企業有限公司從事木材加工之
      工作，八十七年間公司因營運不佳解散後，甲○○失業至
      今，原告丙○○為家管，二人目前靠女兒余國瑛、余國梅
      薪資所得為生，原告等二人係不能維持生活而無謀生能力
      。再原告丙○○於購買房屋時即向建華商業銀行（下稱建
      華銀行）貸款，後因復華商業銀行（下稱復華銀行）貸款
      利息較低，遂轉向復華銀行貸款，被告指稱原告事後始申
      請貸款，並非事實。
（五）依桃園縣區車輛行車事故鑑定委員會鑑定意見書之鑑定意
      見，認被告駕駛自小客車左轉彎未讓直行車先行為肇事主
      因，余國安駕駛重機車疏未注意車前狀況並隨時採取必要
      之安全措施為肇事次因，鑑定結果認為余國安並未超速，
      且案發當日余國安有戴安全帽，並遺留在現場機車旁，本
      件車禍被告為肇事主因，自應負百分之九十以上之過失責
      任。且查被告原任職於特力翠豐股份有限公司，經原告向
      法院聲請假扣押，並依法查扣被告九十二年十一及十二月
      份薪資三分之一共二十萬零四百三十九元，由此推算被告
      每月薪資高達三十萬元，唯被告竟於九十二年十二月十八
      日刑事第一審判決後無故離職，顯為規避賠償責任，惡意
      脫產，否則被告何有可能放棄每月薪資高達三十萬元之工
      作？
三、證據：提出殯葬費用收據影本十紙、戶籍謄本一件、九十一
    年台灣地區簡易生命表一件、行政院主計處家庭收支調查表
    一紙、建華銀行存簿影本一件、土地暨建物登記謄本影本各
    一件、本院執行命令、民事執行處通知影本各一件、霍夫曼
    氏計算方法損失計算表一紙，並聲請調閱本院民事執行處九
    十二年度執全字第二二八七號假扣押保全程序卷。
乙、被告方面：
一、聲明：
（一）原告之訴駁回。
（二）如受不利之判決，請准供擔保宣告免為假執行。
二、陳述：
（一）對原告所提喪葬費單據不爭執，惟應扣除不必要費用如下
      ：
      (1)樂隊加車12人21,500元（已有國樂12人25,000元，應不
        必要再支出樂隊費用）；轎車、電視、金庫2,000 元；
        大鼓亭12,000元；排只12人21,500元；遊覽車4,000 元
        ；金童玉女300 元；毛巾27,000元；辦桌80,000元（以
        上為第一張收據）。(2)長壽煙1,050 元（第二張收據）
        (3)庫錢2,700 元、庫錢8,820 元、長壽煙6,800 元（第
        三張收據）(4)第四張各項設備清潔費100 元、第五張火
        葬場3,00 0元（與第一張收據中火葬費用3,100 元重複
        計算）(5)金線蓮6,000 元、麝香700 元、金錢卜荷150
        元（第七張收據）。原告請求372,800 元扣除上開不必
        要費用197,620 元後，應為175,180 元。
（二）次查九十年度桃園縣平均每人每年消費支出為十八萬零六
      百五十一元，而原告均居住於桃園縣，自應以此為計算扶
      養費之基準，始符合事實及相當性，故原告主張依行政院
      主計處國民所得統計摘要民國九十年之平均每人民間消費
      支出271,238 元乃不可採。又夫妻互負扶養之義務，其扶
      養義務之順序與直系血親卑親屬同，民法第一千一百十六
      條之一前段定有明文。則原告二人互負扶養之義務，原告
      各自之扶養義務人除三名子女外，另有配偶，共為四名，
      故被害人余國安就原告各自之扶養義務應為四分之一，而
      非三分之一。且查原告丙○○既有土地及房屋各一筆，財
      產總額二百十六萬一千四百四十九元，另原告甲○○有土
      地五筆，面積合計2,909 平方公尺（878 坪），其公告現
      值即高達15,902,3 42 元（其市價至少三倍以上），顯均
      能以自己財產維持生活，依民法第一千一百十七條規定，
      原告等均不得向被告請求給付扶養費。
（三）本件車禍之發生係被害人余國安與有過失，且被告亦有二
      稚子待扶養，被告先前受僱於特力屋公司，惟已於九十二
      年十二月十七日自公司離職，目前待業中，是原告各請求
      二百萬元之精神慰撫金實屬過鉅，應予酌減為各五十萬元
      始合理。
（四）本案被害人余國安駕駛重機車疏未注意車前狀況並隨時採
      取必要之安全措施為肇事次因，且衡諸本案撞及點係在被
      告所駕汽車之保險桿右前角，而非被告自被害人機車予以
      側面撞擊，而機車之煞車距離長達六點八公尺，速度極快
      ，被害人之過失顯然不輕，又被害人死亡原因為顱內出血
      ，故被害人未戴安全帽亦有過失，則就本件損害之發生或
      擴大，被害人余國安與有過失，依民法第二百十七條規定
      ，法院得減輕賠償金額或免除之。
三、證據：提出九十年度桃園縣平均每人每年消費支出表一份、
    地籍資料查詢一份、員工離職證明書影本一份。
丙、本院依職權調取台灣高等法院九十三年度交上易字第五三號
    過失致死案件全案卷宗及向國稅局查詢兩造之財產所得。
    理      由
一、原告原聲明請求被告應給付原告甲○○三百七十八萬六千一
    百七十一元，原告丙○○三百六十九萬八千六百十九元，並
    均加計法定遲延利息，嗣於九十三年七月二十六日減縮聲明
    為被告應給付原告甲○○三百六十五萬三千二百十八元，原
    告丙○○三百六十四萬一千七百三十三元，並均加計法定遲
    延利息，繼於九十三年十月二十一日減縮聲明請求被告應給
    付原告甲○○二百六十二萬七千一百四十一元，原告丙○○
    二百六十四萬一千七百三十三元，並均加計法定遲延利息，
    核與民事訴訟法第二百五十五條第一項但書第三款之規定並
    無不合，應予准許。
二、原告主張：被告於九十一年十一月廿七日下午，駕駛車號Ｍ
    Ｋ─三五七八號自小客車，沿桃園縣蘆竹鄉竹路往大竹方向
    行駛，於同日下午八時三十八分許，途經南竹路與奉化路口
    欲左轉奉化路時，本應注意車前狀況，隨時採取必要之安全
    措施及汽車行駛至交岔路口，轉彎車應讓直行車先行，而依
    當時情形，又無不能注意之情事，竟疏於注意冒然通過上開
    路口，此時適有原告之子余國安騎乘車號ＡＰＵ─八三六號
    機車沿南竹路往南崁方向駛至，兩車因而發生碰撞，致余國
    安頭部外傷、顱內出血，經送醫救治，仍延至同年十二月十
    一日下午二時二十分許不治死亡。爰依侵權行為之法律關係
    請求被告應給付原告甲○○二百六十二萬七千一百四十一元
    ，原告丙○○二百六十四萬一千七百三十三元，並均加計法
    定遲延利息。
三、被告則以：原告甲○○支出之殯葬費用三十七萬二千八百元
    ，經扣除其中不必要費用十九萬七千六百二十元後，應為十
    七萬五千一百八十元。又九十年度桃園縣平均每人每年消費
    支出為十八萬零六百五十一元，原告均居住於桃園縣，自應
    以此為計算扶養費之基準。再原告二人為夫妻，均互負扶養
    之義務，而原告之扶養義務人除被害人余國安外，尚有二女
    ，則被害人余國安對於原告之扶養義務應為四分之一；且原
    告二人名下均有不動產，顯均能以自己財產維持生活，自不
    得向被告請求給付扶養費。另本件車禍之發生被害人余國安
    亦與有過失，而被告有二稚子待扶養，之前受僱於特力屋公
    司，惟已於九十二年十二月十七日離職，目前待業中，原告
    各請求二百萬元之精神慰撫金實屬過鉅，應予酌減為各五十
    萬元始合理。末被害人余國安駕駛重機車疏未注意車前狀況
    並隨時採取必要之安全措施為本件肇事次因，且衡諸本案撞
    及點係在被告所駕汽車之保險桿右前角，而非被告自被害人
    機車予以側面撞擊，機車之煞車距離復長達六點八公尺，可
    見速度極快，又被害人死亡原因為顱內出血，顯見其未戴安
    全帽，被害人之過失不輕，應依民法第二百十七條規定，就
    被害人應負擔之過失比例，減輕或免除被告之給付等語置辯
    。
四、經查，被告於九十一年十一月廿七日下午，駕駛車號ＭＫ─
    三五七八號自小客車，沿桃園縣蘆竹鄉竹路往大竹方向行駛
    ，於同日下午八時三十八分許，途經南竹路與奉化路丁字型
    設有號誌之交岔路口，在該處停車，其欲自南竹路左轉奉化
    路時，原應注意車前狀況，隨時採取必要之安全措施，且汽
    車行駛至交岔路口，轉彎車應讓直行車先行，而依當時晴天
    、夜間有照明設備、路面平直、視距良好無障礙物等外界客
    觀情狀，又無不能注意之情事，竟疏於注意其對向車道有機
    車行駛前來之車前狀況，即貿然起步左轉，此時適有原告之
    子余國安騎乘車號ＡＰＵ
    ─八三六號重機車沿南竹路往南崁方向駛至，雙方彼此避讓
    不及，余國安所駕駛之重機車車頭乃撞及被告駕駛之自小客
    車右前側車頭保險桿，余國安因此人車倒地，受有頭部外傷
    、顱內出血等傷害，經送醫急救，仍延至同年十二月十一日
    下午二時二十分許不治死亡等事實，為被告所不爭執，並有
    相驗屍體證明書、驗斷書、勘驗筆錄（以上參見台灣桃園地
    方法院檢察署九十年度相字第一八六三號相驗卷第十二頁至
    第二十六頁）、道路交通事故調查報告表、現場照片、台灣
    省桃園縣區車輛行車事故鑑定委員會函附九十二府車鑑桃字
    第九二○二三七號鑑定意見書（以上參見台灣桃園地方法院
    檢察署九十二年度偵字第二四六號偵查卷第七頁至第十三頁
    、九十二年度偵字第一四三二號偵查卷第七頁至第九頁）等
    附於台灣高等法院九十三年度交上易字第五三號過失致死案
    刑事卷可佐。而被告因上開過失致死犯行，亦據本院刑事庭
    以九十二年度交易字第三五六號判處有期徒刑六月，如易科
    罰金，以三百元折算一日，台灣高等法院九十三年度交上易
    字第五三號駁回上訴確定在案，有上開判決在卷可按，復經
    本院調取上開過失致死案全卷，核閱屬實，堪信為真實。
五、按車輛行駛時，駕駛人應注意車前狀況，隨時採取必要之安
    全措施，且汽車行駛至交岔路口，轉彎車應讓直行車先行，
    道路交通安全規則第九十四條第三項、第一百零二條第一項
    第六款分別定有明文。而依上開道路交通事故調查報告表所
    載，肇事當時為晴天、夜間有照明設備、路面平直、視距良
    好無障礙物等外界客觀情狀，又無不能注意之情事，被告竟
    疏於注意其對向車道有機車行駛前來之車前狀況，即貿然起
    步左轉，致撞及余國安騎乘之機車倒地，余國安因此受傷死
    亡，其有違反前開規定甚明。又本件經送台灣省桃園縣區車
    輛行車事故鑑定委員會鑑定結果，亦同認被告駕駛自小客車
    左轉彎未讓直行車先行為肇事主因，有該會九十二府車鑑桃
    字第九二○二三七號鑑定意見書，附於前揭刑事卷可稽，至
    被害人余國安疏未注意車前狀況肇致本件車禍雖同有過失（
    詳如後述），惟此項被害人余國安之過失與被告過失相競合
    ，併為危害發生之原因，依法被告仍難辭其過失之責，且被
    告之過失行為與被害人余國安之死亡結果間有相當因果關係
    ，自應負侵權行為損害賠償責任。
六、按因故意或過失，不法侵害他人之權利者，負損害賠償責任
    ；不法侵害他人致死者，對於支出醫療及增加生活上需要之
    費用或殯葬費之人，亦應負損害賠償責任。被害人對於第三
    人負有法定扶養義務者，加害人對於該第三人亦應負損害賠
    償責任；不法侵害他人致死者，被害人之父母、子、女及配
    偶，雖非財產上之損害，亦得請求賠償相當之金額，民法第
    一百八十四條第一項前段、第一百九十二條第一、二項、第
    一百九十四條分別定有明文。被告因駕車疏失而肇事，致被
    害人余國安死亡，係因過失不法侵害余國安之生命，原告甲
    ○○係為余國安支出殯葬費之人，且其與原告丙○○分別為
    余國安之父、母，自得依上開規定請求被告賠償其損害。茲
    就原告二人得請求賠償之金額分述如下：
  (一)殯葬費部分：
    原告甲○○主張其因被害人余國安死亡而支出殯葬費共計三
    十七萬二千八百元，並提出收據十紙為證。則按所謂殯葬費
    係指收殮及埋葬費用而言，此等費用是否必要，應斟酌當地
    喪禮習俗及宗教上之儀式定之。經查，原告所提(1)性發殯儀
    有限公司收據中之轎車、電視、金庫共二千元、大鼓亭一萬
    二千元、排只十二人二萬一千五百元、遊覽車四千元、金童
    玉女三百元、毛巾二萬七千元、辦桌八萬元；(2)東南商店免
    用統一發票收據之長壽煙一千零五十元、六千八百元；(3)九
    十一年十二月三日估價單之金線蓮六千元、麝香七百元、金
    錢卜荷一百五十元，均非屬收殮或埋葬之必要費用，另性發
    殯儀有限公司收據中之樂隊加車十二人金額二萬一千五百元
    ，因已有國樂十二人之支出二萬五千元，此項樂隊費用亦非
    必要，應予扣除。至庫錢在民間喪禮習俗上係焚燒予往生者
    之用，另桃園市殯葬管理所收據所列各項設備清潔費一百元
    、火葬場三千元，均屬收殮或埋葬之必要費用，且係支付予
    殯儀館之清潔與場所管理費用，與性發殯儀有限公司收據所
    列火葬費用三千一百元係禮儀公司辦理火葬之費用係屬不同
    之支出，並無重複給付問題，被告辯稱庫錢、設備清潔費非
    屬殯殮必要費用，另火葬場費用係重複論列，應予扣除云云
    ，尚不可採。則除上開應扣除之費用計十八萬三千元，不應
    准許外，餘十八萬九千八百元核均屬收殮、埋葬之必要費用
    或喪禮習俗所必需，均應予准許。是原告甲○○上開殯葬費
    計十八萬九千八百元部分應予准許，超逾部分即無理由。
  (二)扶養費部分：按直系血親相互間，互負扶養之義務；負扶養
    義務有數人時，直系血親卑親屬為第一順序扶養義務人；夫
    妻互負扶養之義務，其負扶養義務之順序與直系血親卑親屬
    同；負扶養義務者有數人，而其親等同一時，應各依其經濟
    能力分擔義務；因負擔扶養義務而不能維持自己生活者，免
    除其義務。但受扶養權利者為直系血親尊親屬或配偶時，減
    輕其義務；扶養之程度，應按受扶養權利者之需要，與負扶
    養義務者之經濟能力及身分定之，民法第一千一百十四條第
    一款、第一千一百十五條第一項第一款、第三項、第一千一
    百十六條之一前段、第一千一百十八條及第一千一百十九條
    分別定有明文。又受扶養權利者，以不能維持生活而無謀生
    能力者為限；前項無謀生能力之限制，於直系血親尊親屬，
    不適用之。民法第一千一百十七條亦有明文。是以直系血親
    尊親屬依上開規定對加害人請求扶養費時，仍須以不能維持
    生活為要件。經查：
　(1)原告甲○○為被害人余國安之父親，民國三十八年四月五日
    生，其於余國安九十一年十二月十一日死亡時，年齡五十四
    歲，目前無業，固據原告陳明在卷並有戶籍謄本一件在卷可
    佐，然依本院向國稅局查詢其財產所得資料，其名下尚有田
    地五筆，財產總額計一千五百九十萬二千三百四十二元，此
    有稅務電子閘門財產所得調件明細表一份存卷可參，顯見其
    雖無謀生能力，惟非不能維持生活，參諸上開說明，其請求
    扶養費即無理由，不應准許。
  (2)原告丙○○為被害人余國安之母親，民國四十二年五月十四
    日生，其於余國安九十一年十二月十一日死亡時，年齡四十
    九歲六月又二十七日，依九十一年台灣地區簡易生命表所載
    台灣地區女性之平均餘命為七十八歲，茲以五十歲計算，尚
    有餘命二十八年，且其目前無業等情，業據原告陳明在卷並
    提出戶籍謄本、九十一年台灣地區簡易生命表各一件在卷可
    佐。而依本院向國稅局查詢其財產所得資料，其名下有房地
    各一筆，財產總額計二百十六萬一千一百四十九元，此有稅
    務電子閘門財產所得調件明細表一份存卷可參，然據原告陳
    稱其上開不動產係向銀行貸款買受，並以該房地設定最高限
    額四百九十五萬元之抵押權登記與該貸款銀行，每月均需繳
    納貸款等語，並提出與其所述相符之土地暨建物登記謄本、
    存簿影本各一件附卷為證，應堪信實。則原告丙○○顯無謀
    生能力又不能維持生活，自得請求被告給付扶養費。原告主
    張應以行政院主計處公布之九十年平均每人消費支出二十七
    萬一千二百三十八元計算本件扶養費，被告則辯稱應以九十
    年度桃園縣平均每人每年消費支出十八萬零六百五十一元為
    計算基準，經核原告居住於桃園縣，其日常活動及生活費用
    之支出，概均於此區域範圍內為之，自應以桃園縣平均每人
    每年消費支出十八萬零六百五十一元計算本件扶養費，始為
    合理。則依此計算並按霍夫曼式計算法扣除中間利息後，原
    告丙○○於受扶養年限內之扶養金額為三百二十一萬六千三
    百九十八元（一八○六五一×一七．八○四四八五即霍夫曼
    係數＝0000000，小數點後四捨五入）。惟原告丙○
    ○之扶養義務人除被害人余國安外，尚有配偶甲○○及子女
    余國瑛、余國梅等人，有戶籍謄本在卷可按，而甲○○名下
    尚有田地五筆，其財產總額計一千五百九十萬二千三百四十
    二元等情，資力頗豐，業如前述，並無因負擔扶養義務而不
    能維持自己生活之情形，自無從免除或減輕其應負之扶養義
    務。準此，被害人余國安應負擔之扶養費應為前開金額之四
    分之一即八十萬四千一百元。
  (三)精神慰撫金部分：查原告甲○○、丙○○分別為被害人余國
    安之父、母，有戶籍謄本在卷可憑，而被害人余國安死亡時
    年僅二十三歲，正值人生之精華時期，原告二人辛苦扶養其
    成年，正賴其反哺之際，遭此噩耗，渠等哀慟之情，實難言
    喻。而查被告大學畢業，原任職特力豐翠股份有限公司採購
    經理，於九十二年十二月十七日離職，目前待業中，其九十
    年度之所得為一百零九萬九千三百七十一元，尚需扶養子女
    二人，名下無不動產，資力尚可；原告甲○○、丙○○現無
    業，甲○○名下有田地五筆、丙○○名下有房地一筆等情，
    分據兩造陳明在卷，並有稅務電子閘門財產所得調件明細表
    三份在卷可稽，本院斟酌兩造之身分地位、經濟狀況及原告
    所受痛苦等一切情狀，認原告甲○○、丙○○各請求二百萬
    元之精神慰撫金，尚屬適當，應予准許。
七、再按損害之發生或擴大，被害人與有過失者，法院得減輕賠
    償金額或免除之，民法第二百十七條定有明文。經查，本件
    事故發生後，被害人余國安騎乘之機車在現場遺留有六點八
    公尺之煞車痕，該煞車痕起點距離兩車碰撞位置約有八公尺
    ，有上開刑事卷附交通事故調查報告表可考，而參照「一般
    公路汽車煞車距離、行車速度對照表」，以最有利於余國安
    之方式推算，其機車時速約在三十五至四十五公里間，尚無
    法遽認余國安騎乘機車有超速情事，然其騎乘機車行經交岔
    路口時未減速慢行，致發現前方有自小客車左轉之路況時，
    已閃煞不及而肇事，足見被害人余國安就本件事故之發生亦
    有未注意車前狀況之過失，而本件經台灣省桃縣區車輛行車
    事故鑑定委員會鑑定結果亦認余國安駕駛重機車疏未注意車
    前狀況並隨時採取必要之安全措施為肇事次因，另本院刑事
    庭九十二年度交易字第三五六號、台灣高等法院九十三年度
    交上易字第五三號審理被告過失致死案件亦同此認定，有台
    灣省桃園縣區車輛行車事故鑑定委員會函附九十二府車鑑桃
    字第九二○二三七號鑑定意見書附於前揭刑事卷及上開判決
    二件在卷可憑，足見被害人就
    本件車禍之發生亦與有過失。至被告另辯稱肇事時被害人未
    戴安全帽，以致顱內出血死亡云云，然就上開刑事卷附現場
    照片以觀，被害人之安全帽即掉落在機車旁，衡情應無被告
    所指未戴安全帽之情形，且被告亦未能舉證證明被害人確有
    其所指上開情形，其此部分之辯解尚不足採。爰斟酌被害人
    余國安騎乘機車疏未注意車前狀況，迨發現前方自小客車左
    轉之狀況時已避煞不及，致其所騎乘之重機車車頭撞及被告
    駕駛之自小客車右前側車頭保險桿而肇事，固為本件車禍發
    生之原因力之一，惟被告駕駛自小客車欲左轉時，原應注意
    對向車道有無來車，並禮讓該直行車先行，以避免危險之發
    生，乃疏未注意於此，即貿然起步左轉，致與余車發生碰撞
    ，其肇事原因力自較余國安為重，而應負擔四分之三之過失
    責任，爰依此比例減輕被告之賠償金額，始符公允。則原告
    甲○○得請求金額為一百六十四萬二千三百五十元（（00
    00000十一八九八○○）×三／四＝0000000）
    ，原告丙○○得請求之金額為二百一十萬三千零七十五元（
    （0000000十八○四一○○）×三／四＝00000
    00）。
八、又原告甲○○、丙○○各已受領七十萬元之強制汽車責任保
    險金給付及各受領被告三十萬元之賠償金，業據原告等陳明
    在卷，並各減縮賠償金額一百萬元，則原告等基於侵權行為
    之法律關係請求被告應給付原告甲○○六十四萬二千三百五
    十元，原告丙○○一百一十萬三千零七十五元，並均自刑事
    附帶民事起訴狀繕本送達翌日即九十二年八月九日起至清償
    日止按年息百分之五計算之遲延利息，洵屬正當，應予准許
    ，逾此部分之請求，即非有據，應予駁回。
九、兩造均陳明願供擔保，請准宣告假執行或免為假執行，關於
    原告勝訴部分，經核均無不合，爰各酌定相當之擔保金額，
    併准許之。至原告敗訴部分，其假執行之聲請，已失所附麗
    ，應併駁回。
十、本件事證已臻明確，兩造其餘攻擊防禦方法經審酌後，認與
    判決結果不生影響，爰不一一論述。
據上論結，原告之訴為一部有理由、一部無理由，依民事訴訟法
第七十九條、第八十五條第一項但書、第三百九十條第二項、第
三百九十二條第二項，判決如主文。
中　  華 　　民　  國　　 九十三　年　十一　月　四　　日
                      臺灣桃園地方法院民事第一庭
                           審判長法官  郭琇玲
                                 法官  張天民
                                 法官
右為正本係照原本作成
如對本判決上訴，須於判決送達後廿日內向本院提出上訴狀
中　  華　   民　  國　   九十三  年　十一　月　四    日
                               書記官  蔡佳玲
